臺北高等行政法院判決　　　　　　　　　　　　　　　九十三年度簡字第八六一號
　　原　　　告　捷運交通有限公司
　　代　表　人　甲○○
　　被　　　告　臺北市政府交通局
　　代　表　人　林志盈（局長）
右當事人間因汽車運輸業管理規則事件，原告不服臺北市政府中華民國九十三年四月
十九日府訴字第０九三一二六七八四００號訴願決定，提起行政訴訟。本院判決如左
：
　　主  文
訴願決定及原處分均撤銷。
訴訟費用由被告負擔。
　　事  實
一、事實概要：
    緣原告所有之Ｈ六—二一二號營業小客車由訴外人邱連海駕駛，經臺北市交通事
    件裁決所以原告涉嫌僱用駕駛人未依規定向臺北市警察機關辦理異動登記，而將
    其是否涉及違反汽車運輸業管理規則部分，以民國（下同）九十二年九月二十三
    日北市裁二字第０九二四三二三六一００號函副知臺北市監理處查處。經該處以
    九十二年十月二日北市監四字第０九二六二九七六三００號函詢臺北市政府警察
    局交通警察大隊查得原告僱用訴外人邱連海確未依規定向其辦理異動登記，爰由
    該處開立九十二年十月十六日北市監四字第０二四０三一號舉發違反汽車運輸業
    管理事件通知單予以舉發，並由被告以原告違反汽車運輸業管理規則第九十一條
    第一項第六款規定，依行為時公路法第七十七條第一項規定，以九十二年十一月
    十八日北市交監（四）字第００三八六二號處分書，處以原告新臺幣（下同）九
    千元罰鍰。原告不服，提起訴願，經遭駁回，遂提起行政訴訟。
二、兩造聲明：
　(一)原告聲明：
    1.訴願決定及原處分均撤銷。
    2.訴訟費用由被告負擔。
　(二)被告聲明：
    1.駁回原告之訴。
    2.訴訟費用由原告負擔。
三、兩造之主張：
　(一)原告主張之理由：
    1.原告在簽約時再三告誡訴外人邱連海依法規應於十五天內辦理職業登記證異動
      ，惟司機訴外人邱連海在簽約領牌後即跑掉，致所有稅費等均由原告賠付，而
      罰單乃裁決所作業失誤，致未能在當時作業規定下移轉駕駛人。
    2.汽車運輸業管理規則第九十一條第一項第六款及道路交通管理處罰條例第三十
      六條第二項均是針對執業登記證要做好異動管理，問題是證件在駕駛手中，駕
      駛又跑掉了，有一罪兩罰及原告非出於故意或過失應予免罰。
　(二)被告主張之理由：
    1.按公路法第三條規定：「本法所稱公路主管機關‧‧‧在直轄市為直轄市政府
      ‧‧‧」公路法第七十七條第一項規定：「汽車或電車運輸業，違反依第七十
      九條第五項所定規則者，由公路主管機關處新臺幣九千元以上九萬元以下罰鍰
      ，並得按其情節，吊扣其違規營業車輛牌照一個月至三個月，或定期停止其營
      業之一部或全部，並吊銷其非法營業車輛之牌照，或廢止其汽車運輸業營業執
      照及吊銷全部營業車輛牌照。」汽車運輸業管理規則第九十一條第一項之規定
      ：「經營計程車客運業應遵守左列規定‧‧‧：五、對所屬車輛及駕駛人應負
      管理責任。六、僱用或解僱駕駛人，應向核發營業小客車駕駛人執業登記證之
      警察機關辦理申報。七、不得將車輛交予無有效職業駕駛執照及營業小客車駕
      駛人執業登記證之駕駛人駕駛。」第九十一條之一第一項規定：「計程車客運
      業由其駕駛人自備車輛參與經營者，應與駕駛人就有關權利義務事項訂定公平
      合理之書面契約，各執乙份，彼此遵循‧‧‧」第一百三十七條第一項規定：
      「汽車運輸業違反本規則規定者‧‧‧依公路法第七十七條第一項之規定處罰
      。」道路交通管理處罰條例第三十六條規定：「（第一項）營業小客車駕駛人
      ，未向公路主管機關委託之警察機關，辦理執業登記，領取登記證，即行執業
      ‧‧‧各處二百元以上六百元以下罰鍰。（第二項）營業小客車駕駛人，不依
      規定期限，辦理執業登記事項之異動申報，或參加年度查驗者，處四百元罰鍰
      ‧‧‧」。第三十七條第六項規定：「營業小客車駕駛人執業資格、執業登記
      、執業前講習測驗、登記證核發及管理等事項之辦法，由內政部會同交通部定
      之。」臺北市政府九十一年七月四日府交三字第０九一０六八二三五００公告
      ：「主旨：公告本府主管業務委任事項，並自九十一年八月一日起生效。公告
      事項：本府將下列業務委任本府交通局，以該局名義執行之：（一）公路法中
      有關本府權限事項。（二）汽車運輸業管理規則中有關本府權限事項。‧‧‧
      」。
    2.現行經營計程車客運業者僱用或解僱駕駛人，應向核發營業小客車駕駛人執業
      登記證之警察機關辦理申報，此為汽車運輸業管理規則第九十一條第一項第六
      款明定，原告於八十九年四月十二日與訴外人邱連海簽約，由其自備車輛參與
      經營駕駛，經臺北市交通事件裁決所以原告涉嫌僱用駕駛人未依規定向臺北市
      政府警察局交通警察大隊辦理異動登記，而將其是否涉及違反汽車運輸業管理
      規則部分，以九十二年九月二十三日北市裁二字第０九二四三二三六一００號
      函副知臺北市監理處查處。經該處函詢交通警察大隊查得原告僱用駕駛邱連海
      確未依規定辦理申報，原告違規事實至為明確，臺北市監理處即開立通知單予
      以舉發，並移由被告以違反公路法第七十七條第一項規定處原告九千元罰鍰。
      至原告主張其於簽約時即囑付訴外人邱連海辦理異動登記，惟訴外人邱連海自
      簽約後即失聯等，按汽車運輸業管理規則第九十一條第一項第六款規定，係課
      予計程車客運業者於僱用或解僱駕駛人時，即負有向核發營業小客車駕駛人執
      業登記證之警察機關辦理申報之義務，原告未依規定於僱用訴外人邱連海時向
      警察機關辦理異動申報，自難以駕駛人未前往辦理或失聯等為由免責，原告亦
      未善盡汽車運輸業管理規則所賦予業者應盡之管理責任，而道路交通管理處罰
      條例之範疇及對象與前揭規定各不相同，並無原告所執一罪二罰之問題，亦無
      礙原告未曾辦理申報僱用駕駛人之違規事實。
　　理  由
一、行政訴訟法第二百二十九條第一項所定適用簡易程序之數額，業經司法院以九十
    二年九月十七日院台廳行一字第二三六八一號令增至新台幣二十萬元，並定於九
    十三年一月一日實施。本件原告爭執之金額未逾新台幣二十萬元，自應適用簡易
    程序事件，爰不經言詞辯論為判決。
二、按行為時公路法第七十七條第一項規定：「公路經營業、汽車或電車運輸業，違
    反本法及依本法所發布之命令者，除本法另有規定外，處三千元以上三萬元以下
    罰鍰；公路主管機關並得按其情節，吊扣其營業車輛牌照一個月至三個月，或定
    期停止其營業之一部或全部‧‧‧」行為時汽車運輸業管理規則第九十一條第一
    項第六款規定：「經營計程車客運業應遵守左列規定‧‧‧六、僱用或解僱駕駛
    人，應向核發營業小客車駕駛人執業登記證之警察機關辦理申報。」行為時營業
    小客車駕駛人執業登記管理辦法（以下稱執業登記管理辦法）第三條規定：「汽
    車駕駛人以從事營業小客車駕駛為業者，應於執業前向警察機關辦理執業登記，
    領有營業小客車駕駛人執業登記證（以下簡稱執業登記證），始得執業。」第四
    條：「執業登記證之核（換）發，由汽車駕駛人戶籍地或執業主事務所所在地直
    轄市、縣（市）警察局為之。」第十條第一項規定：「（第一項）營業小客車駕
    駛人執業登記事項如有異動，應於事實發生後十五日內持有關證明文件向原發證
    警察機關辦理異動申報。（第二項）營業小客車駕駛人於不同警察局轄區執業，
    應持原領執業登記證，參加新管轄警察局講習及換領新證。」據此，對經營計程
    車客運業違反行為時汽車運輸業管理規則第九十一條第一項第六款規定，依行為
    時公路法第七十七條第一項處罰，必須是其有僱用或解僱駕駛人行為，且未向核
    發營業小客車駕駛人執業登記證之警察機關即汽車駕駛人戶籍地或執業主事務所
    所在地直轄市、縣（市）警察局辦理申報為其要件，否則即不能以該規定處罰。
三、本件原處分科處原告九千元罰鍰，無非是以原告於八十九年四月十二日與訴外人
    邱連海簽約，由其自備車輛參與經營駕駛，經臺北市交通事件裁決所以原告涉嫌
    僱用駕駛人未依規定向臺北市政府警察局交通警察大隊辦理異動登記，而將其是
    否涉及違反汽車運輸業管理規則，以九十二年九月二十三日北市裁二字第０九二
    四三二三六一００號函副知臺北市監理處查處，經該處函詢交通警察大隊查得原
    告僱用駕駛邱連海確未依規定辦理申報為據。惟查：
(一)、稱僱傭者，謂當事人約定，一方於一定或不定期之期限內為他方服勞務，他方
      給付報酬之契約，民法第四百八十二條定有明文。而汽車駕駛人自備車輛參與
      計程車客運業之經營駕駛，依卷附原告與訴外人邱連海間之自備車輛參與經營
      契約所載，訴外人邱連海提供車輛，登記原告公司，使用原告營業車輛牌照營
      業，訴外人邱連海則每月交付原告行政管理費一千二百元，核其性質，並非汽
      車駕駛人（訴外人邱連海）於一定或不定期之期限內為計程車客運業（原告）
      服勞務，由計程車客運業給付報酬，其顯非僱傭。再行為時執業登記管理辦法
      第九條規定：「營業小客車駕駛人應辦理之執業登記事項如下：一、姓名、出
      生年月日、身分證字號、地址。二、職業駕駛執照。三、執業事實。前項之執
      業事實係指下列情形之一：一、受僱於計程車客運業者。二、自備車輛參與計
      程車客運業經營者。三、加入計程車運輸合作社經營者或其輪替駕駛者。四、
      個人經營計程車客運業者。五、個人計程車客運業之輪替或臨時替代駕駛者。
      」該規定將「受僱於計程車客運業者」及「自備車輛參與計程車客運業經營者
      」並列為諸執業事實中之兩種，亦可見營業小客車駕駛人「受僱於計程車客運
      業」與「自備車輛參與計程車客運業經營」並不相同。原處分以原告與訴外人
      邱連海簽約，由其自備車輛參與經營駕駛之事實，即推認原告僱用訴外人邱連
      海為駕駛人，已有可議。
(二)、原處分憑以認定原告僱用駕駛人邱連海未依規定向台北市政府警察局辦理申報
      之證據，係原處分卷（證六）所附之臺北市政府警察局交通警察大隊九十二年
      十月九日北市警交大五字第０九二六六八二五九００號函。然該函說明二載：
      「查駕駛人邱連海君……，未曾向本局申報辦理執業登記；至於外縣市執業情
      形，渠曾於基隆市申請執業，有關受僱於捷運交通公司，期間相關查驗及申報
      執業異動，請逕洽請基隆市警察局協助查詢。」係指出訴外人邱連海未曾向台
      北市政府警察局申報辦理執業登記，則台北市政府警察局並非核（換）發訴外
      人邱連海營業小客車駕駛人執業登記證之警察機關，原告即使僱用訴外人邱連
      海，亦無需向台北市政府警察局辦理申報，原處分竟以該函認定原告僱用訴外
      人邱連海未依規定向台北市政府警察局辦理申報，有違反行為時汽車運輸業管
      理規則第九十一條第一項第六款規定，其有認定事實與所憑證據不符之違法。
四、從而，原處分以原告與訴外人邱連海簽約，由其自備車輛參與經營駕駛推認原告
    僱用訴外人邱連海為駕駛人，及認定原告僱用駕駛人邱連海未依規定向台北市政
    府警察局辦理申報與所憑證據不符，均有違誤，其科處原告罰鍰九千元，自屬違
    法。訴願決定未予糾正，亦有未洽。原告訴請撤銷，為有理由，爰併予撤銷。
五、據上論結，本件原告之訴為有理由，爰依行政訴訟法第九十八條第三項前段，判
    決如主文。
中　　華　　民　　國　　九十三　　　年　　十二　　　　月　　二十七　　　日
                                  臺北高等行政法院  第二庭
      　　　　　　　　　　　　　　　　　　　　      法　官　吳東都
右為正本係照原本作成。
本件以訴訟事件所涉及之法律見解具有原則性者為限，始得於本判決送達後二十日
內向本院提出上訴狀並表明上訴理由，如已於本判決宣示後送達前提起上訴者，應
於判決送達後二十日內補具上訴理由（均按他造人數附繕本），且經最高行政法院
許可後方得上訴。
中　　華　　民　　國　　九十三　　　年　　十二　　　　月　　二十七　　　日
                                                    書記官  李金釵
